【裁判字號】    99,監,142
【裁判日期】    990610
【裁判案由】    指定監護人等
【裁判全文】
臺灣板橋地方法院民事裁定               99年度監字第142號
聲  請  人  丙○○
相  對  人  甲○○○
關  係  人  乙○○
上列當事人間聲請改定受監護宣告人之監護人事件，本院裁定如
下：
    主  文
選定丙○○（男、民國○○○年○月○○○日生、身分證統一編
號：Ｚ000000000號）為受監護宣告之人甲○○○之監
護人。
指定乙○○（女、民國○○○年○月○○○日生、身分證統一編
號：Ｚ000000000號）為會同開具財產清冊之人。
聲請費用由聲請人負擔。
    理  由
一、本件聲請意旨略以：相對人甲○○○係聲請人之母親，相對
    人前於民國98年4 月14日經法院裁定宣告為受監護人。惟相
    對人之原法定代理人即相對人配偶吳國賓已於99年3 月10日
    過世，現無法定監護人，為此聲請選任聲請人為受監護宣告
    人之監護人，並指定相對人之次女乙○○為會同開具財產清
    冊之人等語。
二、按民法總則中華民國97年5 月2 日修正之條文施行前，已為
    禁治產宣告者，視為已為監護宣告；繫屬於法院之禁治產事
    件，其聲請禁治產宣告者，視為聲請監護宣告；聲請撤銷禁
    治產宣告者，視為聲請撤銷監護宣告；並均於修正施行後，
    適用修正後之規定，民法總則施行法第4 條定有明文。上開
    按民法總則中華民國97年5 月2 日修正之條文，於98年11月
    23日施行，故相對人甲○○○應視為已受監護宣告，合先敘
    明。
三、再按「受監護宣告之人應置監護人」；「法院為監護之宣告
    時，應依職權就配偶、四親等內之親屬、最近1 年有同居事
    實之其他親屬、主管機關、社會福利機構或其他適當之人選
    定1 人或數人為監護人，並同時指定會同開具財產清冊之人
    」；「法院選定監護人時，應依受監護宣告之人之最佳利益
    ，優先考量受監護宣告之人之意見，審酌一切情狀，並注意
    下列事項：一、受監護宣告之人之身心狀態與生活及財產狀
    況。二、受監護宣告之人與其配偶、子女或其他共同生活之
    人間之情感狀況。三、監護人之職業、經歷、意見及其與受
    監護宣告之人之利害關係。四、法人為監護人時，其事業之
    種類與內容，法人及其代表人與受監護宣告之人之利害關係
    」；「監護人有下列情形之一，且受監護人無第1094條第1
    項之監護人者，法院得依受監護人、第1094條第3 項聲請權
    人之聲請或依職權，另行選定適當之監護人：(一)死亡。(二
    )經法院許可辭任。(三)有第1096條各款情形之一」，民法
    第1110條、第1111條第1項、第1111條之1、第1106條第1項
    分別定有明文。又民法1106條規定，依同法第1113條規定，
    於成年人之監護，亦準用之。
四、經查：聲請人上開主張，業據聲請人提出同意書、親屬系統
    表各1 件、戶籍謄本等件為證，復經本院依職權調98年度禁
    字第89號禁治產事件卷宗查核屬實，自堪信為真實。本院審
    酌聲請人為受監護宣告人甲○○○之長子，有意願擔任甲○○○之監護人，且甲○○○平日均由聲請人負責照顧等情狀
    ，認聲請人應有監護甲○○○之能力，並適於任之，是由聲
    請人任監護人，符合受監護宣告人甲○○○之最佳利益，爰
    依民法第1113條準用民法第1106條第1 項之規定，選定聲請
    人丙○○為受監護宣告之人甲○○○之監護人。另本院參酌
    乙○○為受監護宣告人甲○○○之次女，及乙○○之意願，
    爰依上揭規定，指定乙○○為會同開具財產清冊之人。
五、依非訟事件法第21條第1 項，裁定如主文。
中    華    民    國    99    年    6     月    10    日
                  家事法庭  法  官  劉大衛
以上為正本係照原本作成。
如對本裁定抗告須於裁定送達後10日內向本院提出抗告狀，並應
繳納抗告費新臺幣1000元。
中    華    民    國    99    年    6     月    10    日
                            書記官  高玉彬

司法院資訊處製作；財團法人民間司法改革基金會備份。
